【裁判字號】    98,訴,327
【裁判日期】    990125
【裁判案由】    違反毒品危害防制條例
【裁判全文】
臺灣花蓮地方法院刑事判決               98年度訴字第327號
公  訴  人  臺灣花蓮地方法院檢察署檢察官
被      告  甲○○
上列被告因違反毒品危害防制條例案件，經檢察官提起公訴（98
年度毒偵字第193號），本院判決如下：
    主  文
甲○○施用第一級毒品，累犯，處有期徒刑玖月。
    事  實
一、甲○○前因施用毒品案件，經本院裁定送觀察、勒戒，認有
    繼續施用傾向，再經本院裁定送強制戒治，於民國95年2 月
    16日停止戒治釋放，嗣於95年6月23 日戒治期滿，經臺灣花
    蓮地方法院檢察署檢察官以95年度戒毒偵字第12號不起訴處
    分書為不起訴處分確定；又因施用毒品案件，經本院分別判
    處有期徒刑9月、7月確定，嗣經減刑後定其應執行刑為有期
    徒刑8月，於97年3月3 日縮短刑期執行完畢（構成累犯），
    復因施用毒品，經本院以98年度花簡字第255 號判處有期徒
    刑5 月確定。其竟仍不知悔改，明知海洛因為毒品危害防制
    條例所列管之第一級毒品，不得非法持有及施用，竟於上開
    強制戒治執行完畢後5年內，於98年2月15日晚間某時許，在
    不詳地點，施用第一級毒品海洛因1 次。嗣警依檢察官許可
    核發強制採尿許可申請書對被告為強制採尿，於98年2月 16
    日下午7時23 分許採集被告之尿液送驗，結果呈嗎啡陽性反
    應而查悉上情。
二、案經花蓮縣警察局新城分局報請臺灣花蓮地方法院檢察署檢
    察官起訴。
    理  由
一、訊據被告甲○○於本院審理時坦承開犯行，惟其於警詢、檢
    察官偵查及本院準備程序時均否認有何施用第一級毒品之犯
    行，並辯稱：其未施用第一級毒品海洛因，是員警有將手指
    放入其尿液中云云。經查：
  (一)被告於本院審理時坦承員警送往鑑驗之尿液為其所排放之尿
    液，並經其於封條簽名捺指印等語明確；又證人即員警李久
    榮於檢察官偵查時證稱：我們拿空瓶給被告，被告尿完後有
    當場幫緘，於封緘後就交由我列印編號，再冰存送驗，並未
    將被告之尿液與他人尿液搞混，而我係送2瓶去檢驗，2瓶均
    封緘完整，而且慈濟大學濫用藥物檢驗中心與我們警方會互
    相監督，如果他們認為有問題，就不會檢驗尿液等語明確；
    又證人即員警乙○○於本院審理時證稱：我負責被告的採尿
    ，是被告將自己的尿液裝到瓶子裏，並有立即封緘，雖有一
    位員警賴坤寶曾將手指放入被告尿液裏面，惟該賴坤寶員警
    是在測試溫度，以確認是否為被告剛解的尿液，避免被告拿
    非排泄尿液充當其尿液而送驗．員警並未在被告之尿液裏放
    入任何液體、物體、粉末或其他物體，且伸入被告尿液的手
    指頭亦未沾有粉末等物，我與被告並無任何過節等語明確。
    再者，經被告簽名而封緘之2 瓶尿液經送往慈濟大學濫用藥
    物檢驗中心檢驗時，因檢驗需求該中心將其中1瓶於98年2月
    24 日開封，另1瓶並無開封，且亦無任何切痕及疑似破壞之
    情形，此有該院98年9月16日慈大藥字第98091618 號函暨檢
    送照片在卷可稽。是足認本案送驗之尿液確為被告所排泄之
    尿液，且員警於採尿後未再加入任何物品，並立即為封緘後
    送驗甚為明確。
  (二)又按海洛因係嗎啡經化學合成之半人工合成品，其藥（毒）
    性高於嗎啡，經吸食或注射進入人體，藉由人體代謝系統之
    新陳代謝，分解成藥（毒）性較低之嗎啡，由尿液排出人體
    ，故於尿液中以嗎啡成分檢出，此有憲兵司令部79年6月1日
    （79）鑑驗字第0273號函、80年6月17日（80）鑑驗字第281
    5號函、法務部調查局80年3月28日（80）發技1字第1898 號
    函可參。又酵素免疫分析法屬免疫學分析原理，當其他藥物
    化學結構相近才可能引起偽陽性；氣相層析質譜儀法則係目
    前確認藥物篩檢結果時最常採用之確認方法，在良好的操作
    條件下，以氣相層析質譜儀作藥物及其代謝物之定性及定量
    分析，幾乎不會有偽陽性反應產生，有行政院衛生署管制藥
    品管理局92年6月20日管檢字第0920004713 號函述甚明，此
    檢測結果應係精確，而堪採信。再者，毒品施用後於尿液中
    可檢出之時間，受施用劑量及施用頻率、施用方式、飲水量
    之多寡、個人體質及其代謝情況等因素影響，因個案而異，
    而一般人施用第一級毒品海洛因後，距採集尿液可得驗出總
    嗎啡之期間則平均約可達26小時，亦有行政院衛生署管制藥
    品管理局92年6月27日管檢字第0920004781 號函可參。本案
    被告於98年2月16日下午7時23分許，為警依經檢察官許可核
    發強制採尿許可申請書對被告為強制採尿，所採集之尿液經
    送驗後，經以氣相層析質譜儀法檢驗確呈嗎啡陽性反應，此
    有慈濟大學濫用藥物檢驗中心檢驗總表、花蓮縣警察局新城
    分局執行強制應受尿液採驗人到場（強制採驗尿液）許可申
    請書、採驗尿液通知書回執聯、列印強制到場許可申請書、
    應受尿液採驗人尿液體採集送驗紀錄表各1 份在卷可稽。足
    認被告於採尿前26小時內之某時許，確有施用第一級毒品海
    洛因至明。故被告上揭辯稱：未施用第一級毒品海洛因云云
    ，顯不足採，惟其於本院審理時坦承有施用第一級毒品海洛
    因等語，核與事實相符，堪以採信。本案事證明確，被告犯
    行堪以認定。
二、核被告所為，係犯毒品危害防制條例第10條第 1項施用第一
    級毒品罪。其施用前後持有海洛因之低度行為，應為施用海
    洛因之高度行為所吸收，不另論罪。又被告有如事實欄所載
    曾因犯罪經法院判處有期徒刑並執行完畢，此有臺灣高等法
    院被告前案紀錄表1份在卷可參，其於有期徒刑執行完畢後5
    年內故意再犯本案有期徒刑以上之罪，應依累犯之規定，加
    重其刑。爰審酌被告施用毒品戕害自身、犯罪之動機、手段
    、所生之危害，及犯後先否認犯行，於本院最後一次審理庭
    時終能坦承犯行之態度等一切情狀，量處如主文所示之刑。
據上論斷，應依刑事訴訟法第299條第1項前段，毒品危害防制條
例第10條第1項，刑法第11條前段、第47條第1項，判決如主文。
本案經檢察官黃蘭雅到庭執行職務
中    華    民    國    99    年    1     月    25    日
                  刑事第四庭  審判長  法  官  陳月雯
                                      法  官  魏俊明
                                      法  官  黃鴻達
以上正本證明與原本無異。
如不服本判決應於收受送達後10日內向本院提出上訴書狀，並應
敘述具體理由。其未敘述上訴理由者，應於上訴期間屆滿後20日
內向本院補提理由書(均須按他造當事人之人數附繕本)「切勿逕
送上級法院」。
中    華    民    國    99    年    1     月    25    日
                                      書記官
附錄本判決論罪之法律條文：
毒品危害防制條例第10條第1項：
施用第一級毒品者，處 6 月以上 5 年以下有期徒刑。

司法院資訊處製作；財團法人民間司法改革基金會備份。
